臺灣板橋地方法院民事裁定　　　　　　99年度司繼字第2672號
聲　請　人　陳正德
上列聲明人聲明拋棄繼承事件，本院裁定如下：
    主  文
聲明駁回。
程序費用由聲明人負擔。
    理  由
一、按繼承人拋棄其繼承權，應於知悉其得繼承之時起2 個月內
    以書面向法院為之，此觀民國97年1 月2 日修正前之民法第
    1174條第1 項、第2 項前段規定自明。而關於遺產繼承人，
    除配偶外，依下列順序定之：（一）直系血親卑親屬。（二
    ）父母。（三）兄弟姊妹。（四）祖父母。前條所定第一順
    序繼承人，以親等近者為先。第一順序之繼承人，其親等近
    者均拋棄繼承權時，由次親等之直系血親卑親屬繼承。民法
    第1138條、第1139條、第1176 條 第5 項分別定有明文。又
    所謂代位繼承，係指依民法第1138條所定第1 順序之繼承人
    ，有於繼承開始前死亡或喪失繼承權者，由其直系血親卑親
    屬代為繼承其應繼分而言，民法第1140條著有規定。
二、本件聲明意旨略以：聲明人係被繼承人陳明遠之繼承人陳新
    滏之五子，因先祖父往生時，先父陳新滏與父執輩是否不知
    有遺產，或因不諳法令，致未辦理拋棄繼承。迨先父陳新滏
    往生時，亦未發現其有遺產，因此聲明人之兄弟姊妹並未辦
    理拋棄繼承事宜。迄99年11月15日接獲臺北縣稅捐處中和分
    處催繳地價稅繳款書影本，始知先祖父陳明遠名下有6 筆土
    地，且其稅額一年多達23萬元，以稅單上納稅義務人多達21
    人，若要辦理繼承恐非易事，且聲明人年事已高，爰依民法
    第1174條規定聲明拋棄繼承等語。
三、查本件被繼承人陳明遠係民國39年6 月18日死亡，聲明人為
    被繼承人之孫，而被繼承人之次子即聲明人之父陳新滏已於
    74年1 月26日死亡，此有聲明人提出之戶籍謄本、除戶戶籍
    謄本、繼承系統表等附卷可稽。惟查被繼承人陳明遠死亡時
    ，被繼承人之次子即其第1 順序繼承人陳新滏並未於舊法所
    定之2 個月法定期間內聲明拋棄繼承，雖其嗣後於74年1 月
    26日死亡，惟就其已當然取得對被繼承人陳明遠之繼承權，
    要無影響。從而，聲明人陳正德之父即被繼承人之次子陳新
    滏，雖未能於法定拋棄繼承期間內為拋棄其對被繼承人陳明
    遠之繼承權，然陳新滏既已依法當然取得對被繼承人陳明遠
    之繼承權，並於死亡後再轉繼承於其第1 順序繼承人即聲明
    人陳正德，惟此情形，難謂陳新滏之繼承人即聲明人陳正德
    於事後得逕行代位專屬於該已死亡之陳新滏對於被繼承人陳
    明遠之繼承權。至於陳新滏繼承被繼承人陳明遠之遺產後，
    雖其嗣後又死亡，惟此亦僅涉及聲明人是否自行決定另於該
    法定期間內拋棄對陳新滏之繼承權或主張有無新法關於限定
    繼承之問題。綜上所述，本件聲明人聲明拋棄對被繼承人陳
    明遠之繼承權，於法不合，應予駁回。
四、依非訟事件法第21條第1 項前段，裁定如主文。
五、如對本裁定抗告，須於裁定送達後10日之不變期間內，向本
    院提出抗告狀，並繳納抗告費新臺幣1,000 元。
中    華    民    國   100    年    2     月    24    日
                  家事法庭      司法事務官  翟天翔